【裁判字號】    98,交聲,1666
【裁判日期】    980904
【裁判案由】    違反道路交通管理處罰條例聲明異議
【裁判全文】
臺灣桃園地方法院交通事件裁定        98年度交聲字第1666號
原處分機關  交通部公路總局新竹區監理所
異  議  人
即受處分人  乙○○
上列受處分人因違反道路交通管理處罰條例案件，對於交通部公
路總局新竹區監理所中壢監理站中華民國98年7 月14日所為之處
分（原處分案號：壢監裁罰字第裁53-DB0000000號）聲明異議，
本院裁定如下：
    主  文
原處分撤銷。
乙○○汽車駕駛人，駕車行經有燈光管制號誌之交岔路口闖紅燈
，處罰鍰新臺幣貳仟柒佰元，並記違規點數點。
    理  由
一、原處分意旨略以：異議人即受處分人乙○○於民國98年6 月
    25日下午，駕駛車牌號碼4926－NT號自用小客車沿桃園縣平
    鎮市○○路○ 段往龍潭方向行駛，嗣於同日下午4 時45分許
    ，行經與金陵路3 段197 巷交岔路口並欲左轉進入該巷時，
    因闖紅燈左轉行駛，為桃園縣政府警察局平鎮分局建安派出
    所警員當場攔停，並以異議人闖紅燈為由，開立舉發違反道
    路交通管理事件通知單予以舉發，嗣並將該通知單交付予異
    議人簽收。異議人於舉發通知單上所載應到案日期前向交通
    部公路總局新竹區監理所中壢監理站（下稱原處分機關）提
    出申訴，經原處分機關調查結果，認異議人確有前述違規行
    為，乃依道路交通管理處罰條例第53條第1 項，違反道路交
    通管理事件統一裁罰基準及處理細則第43條、第44條、第67
    條之規定，於98年7 月14日以壢監裁罰字第裁53－DB000000
    0 號裁決書，裁處異議人罰鍰新臺幣（下同）2,700 元。
二、異議意旨略以：其於上開所述時間，駕駛上揭自用小客車欲
    左轉進入金陵路3 段197 巷時，金陵路3 段上之燈號仍係綠
    燈，係其在路口停等對向來車之際，金陵路3 段上之燈號突
    變為黃燈，再轉為紅燈，故當其駕車左轉進入197 巷後，才
    會遭員警誤認闖紅燈而予以舉發，是原處分顯有不當，為此
    聲明異議云云。
三、按駕駛人駕駛汽車，應遵守道路交通標誌、標線、號誌之指
    示，行駛至交岔路口，其行進、轉彎，應遵守燈光號誌，而
    車輛面對行車管制號誌圓形紅燈表示禁止通行，不得超越停
    止線或進入路口，道路交通安全規則第90條、第102 條第 1
    項第1 款、道路交通標誌標線號誌設置規則第206 條第5 款
    分別定有明文。次按汽車駕駛人，行經有燈光號誌管制之交
    岔路口闖紅燈者，處1,800 元以上5,400 元以下罰鍰。汽車
    駕駛人有第53條違規行為者除依原條款處罰鍰外，並予記違
    規點數3 點，道路交通管理處罰條例第53條第1 項、第63條
    第1 項第3 款亦分別定有明文。
四、經查：上揭違規事實，業據證人即舉發本件違規之警員甲○
    ○於本院訊問中時具結證稱：當天渠位於金陵路3 段197 巷
    內，距交岔路口約15公尺之地方執行取締交通違規勤務，突
    於上開所述時間，見異議人駕車由金陵路3 段左轉進入該巷
    ，而當時金陵路3 段197 巷口之號誌已轉為綠燈約6 、7 秒
    ，且異議人係直接駕車左轉，並未有在路口停等對向來車之
    情形，故渠認定異議人闖紅燈事實明確，乃予以攔停舉發等
    語綦詳。而證人甲○○為取締交通違規之公務員，其為達維
    護交通秩序、安全之行政目的而依法執行公權力，與異議人
    素不相識，衡情當無甘冒須負擔刑事責任之風險，故意誣指
    異議人違規之必要，且按考量交通違規行為又多屬迅速、稍
    縱即逝及不可回復等特性，舉發機關或原處分機關若能提出
    更多之法定證據方法，例如人證、書證、物證等證據資料以
    供司法審查之交通法庭加以判斷該交通違規行為之存否，自
    屬允當，惟若因前揭交通違規行為特性而無法提供更多相關
    之書證、物證時，則舉發員警於司法審查之訴訟程序上立於
    證人之地位而證述其當時親身目擊及見聞之交通違規行為經
    過，亦屬於法定證據方法之一之人證證述，於法亦不有違，
    至於舉發員警立於證人之地位所為之證述是否可採，此乃交
    通法庭依經驗及論理法則判斷其證明力為何而得否採擇之心
    證層次，斷不可以舉發員警作為證人之所述，因不可能反於
    其先前所為舉發而認均不可採，而全盤否定其立於證人地位
    所為之陳述。故於本件中，舉發員警甲○○於本院訊問中既
    已居於證人之地位，具結陳述其所親身目擊異議人駕駛自小
    客車行經有燈光號誌管制之交岔路口闖紅燈之違規事實，自
    足以擔保其證詞之憑信性，是本院認證人甲○○之前揭證述
    ，確屬可採。準此，異議人空言辯稱其並未闖紅燈，係舉發
    員警誤認云云，即不足採信。
五、綜上所述，異議人確有上開違規行為，其異議固為無理由，
    然處分機關僅依道路交通管理處罰條例第53條第1 項、違反
    道路交通管理事件統一裁罰基準及處理細則及違反道路交通
    管理事件統一裁罰基準表所載之裁罰標準之相關規定，裁處
    異議人2,700 元之罰鍰，而漏未依道路交通管理處罰條例第
    63條第1 項第3 款之規定，併記違規點數3 點，亦有違誤，
    自應由本院將原處分撤銷，並另為裁定如主文第2 項所示，
    以資適法。
據上論斷，應依道路交通管理處罰條例第87條第2 項、道路交通
案件處理辦法第20條前段條，裁定如主文。
中    華    民    國    98    年    9     月    4     日
                          交通法庭    法  官    蘇 昌 澤
以上正本證明與原本無異。
如不服本裁定，應於裁定送達後5 日內向本院提出抗告狀。
                                      書記官    田 宜 芳
中    華    民    國    98    年    9     月    8     日


司法院資訊處製作；財團法人民間司法改革基金會備份。
